【裁判字號】    88,重訴,139
【裁判日期】    890707
【裁判案由】    損害賠償
【裁判全文】
臺灣新竹地方法院民事判決  八十八年度重訴字第一三九號
    原  告  甲○○
    被  告  乙○○
右當事人間請求損害賠償事件，由本院刑事庭移送前來，本院判決如左：
    主    文
被告應給付原告新台幣壹佰捌拾捌萬參仟貳佰柒拾伍元，及自民國八十七年十月二十
一日起至清償日止按年息百分之五計算之利息。
原告其餘之訴駁回。
訴訟費用由被告負擔百分之十三，餘由原告負擔。
本判決第一項於原告以新台幣陸拾參萬元為被告供擔保後，得假執行。
原告其餘假執行之聲請駁回。
    事    實
甲、原告方面：
  一、聲明：
    （一）被告應給付原告新台幣一千四百三十二萬三千元，及自起訴狀繕本送達之
          翌日起至清償日止，按年息百分之五計算之利息。
    （二）原告願供擔保請准宣告假執行。
  二、陳述：
    （一）緣被告乙○○於酗酒後，與原告之女即被害人陳美伶發生爭執，竟於民國
          八十七年九月一日凌晨四時十四分許，在新竹市○○路二四一號五樓之五
          住處內，持水果刀刺殺陳美伶之背部、腋下，致陳美伶左氣胸、血胸及大
          量出血，經送往新竹市南門綜合醫院急救後，於當日六時五分許，不治死
          亡。
    （二）按因故意或過失不法侵害他人之權利者，負損害賠償責任，又不法侵害他
          人致死者，對於支出殯葬費之人，應負損害賠償責任；被害人對於第三人
          負有法定扶養義務者，加害人對該第三人亦應負損害賠償責任。又不法侵
          害他人致死者，被害人之父母、子、女及配偶，雖非財產上之損害，亦得
          請求賠償相當之金額，民法第一百八十四條第一項前段、第一百九十二條
          及第一百九十四條分別定有明文。被告持刀將陳美伶刺殺致死，業經本院
          刑事庭八十七年度重訴字第一九號判決判處被告殺人罪有期徒刑十五年，
          並經最高法院八十八年度台上字第七五八０號判決上訴駁回確定，而被害
          人陳美伶為原告之女，是被告自應對原告負損害賠償責任，茲就原告請求
          範圍列述如後：
      １、喪葬費用：原告為陳美伶支出之喪葬費用，共計二十萬三千元。
      ２、扶養費用：被害人陳美伶為六十七年十二月二十日生，已年滿二十歲，原
          需對其父即原告負扶養之義務，其扶養金額之計算以陳美伶死亡時月薪為
          三萬八千元，其對原告所負扶養年限以二十年計算，所負扶養義務之金額
          共計九百二十一萬元。
      ３、慰撫金：被害人陳美伶為被告不幸殺死，死者為原告在世上之唯一親人，
          原告每思及愛女被殺悽慘之情狀，並原告未來無依之人生，精神上所受之
          痛苦誠難言喻，就此請求被告賠償精神慰撫金五百萬元。
      合計原告爰依侵權行為之法律關係，請求被告賠償原告一千四百三十二萬三千
      元，及自起訴狀繕本送達翌日起至清償日止按年息百分之五計算之利息。
  三、證據：提出臺灣新竹地方法院檢察署檢察官起訴書影本一份、清寒補助證明書
      影本一份、診斷書影本一份、喪葬費用收據影本一份、戶口名簿影本一份、戶
      籍謄本一份等件為證。
乙、被告方面：
  一、聲明：
    （一）原告之訴駁回。
    （二）訴訟費用由原告負擔。
  二、陳述：
      被告承認當時因酒醉而殺死陳美伶。惟被告僅國中畢業，且案發前失業，僅作
      過臨時的油漆工，一個月二、三萬元，是原告所請求之金額顯屬過高。
丙、本院依職權調取本院八十七年度重訴字第十九號刑事案全卷。
    理    由
一、本件原告起訴主張：被告乙○○於八十七年八月三十一日因與被害人陳美伶發生
    口角爭執，心中不甘，竟於翌日凌晨四時十分許，在位於新竹市○○路二四一號
    五樓之五二人同居之套房內，持刀刺殺陳美伶之左胸部及背部共三刀，致陳美伶
    因左氣胸及血胸死亡，而原告為被害人陳美伶之父，爰依侵權行為法律關係請求
    被告賠償原告喪葬費用、扶養費及慰撫金合計一千四百三十二萬三千元及自起訴
    狀繕本送達翌日起至清償日止按年息百分之五計算之利息等語；被告雖自承有持
    刀殺死陳美伶之情，惟辯稱：其僅係國中畢業，之前係作油漆之臨時工，月入僅
    二、三萬元，原告請求之金額過高，其無力賠償等語。
二、原告主張被告乙○○於前揭時地，持刀殺死原告之女即被害人陳美伶之情，業經
    本院以八十七年度重訴字第一九號判決，以殺人罪判處被告有期徒刑十五年，並
    經最高法院以八十八年台上字第七五八０號判決上訴駁回確定，且為被告所不爭
    執，復據本院調取本院八十七年度重訴字第十九號刑事案全卷查閱無訛，堪信原
    告此部分之主張為真實。
三、按因故意或過失不法侵害他人之權利者，負損害賠償責任，又不法侵害他人致死
    者，對於支出殯葬費之人，應負損害賠償責任；被害人對於第三人負有法定扶養
    義務者，加害人對該第三人亦應負損害賠償責任。又不法侵害他人致死者，被害
    人之父母、子、女及配偶，雖非財產上之損害，亦得請求賠償相當之金額，民法
    第一百八十四條第一項前段、第一百九十二條及第一百九十四條分別定有明文。
    查本件被告確有持刀殺死原告之女陳美伶之情，已如前述，是被告自應就原告所
    受有之損害，負賠償責任。茲就原告請求被告賠償之各項損害及金額，是否應予
    准許，審核如下：
  （一）殯葬費部分：原告主張對於其女陳美伶死亡，計支出殯葬費二十萬三千元，
        業據其提出殯葬費收據影本一份，且為被告所不爭執，而經核該等費用之支
        出確屬辦理被害人陳美伶殯葬事宜所必要，是原告此部分之主張應予准許。
  （二）扶養費部分：本件被害人陳美伶為六十七年十二月二十日生，係原告甲○○
        之養女，而原告為十三年三月十日生，除被害人陳美伶一名養女外，已無配
        偶或其他子女之情，有原告所提出之戶籍謄本及身份證正反面影本各一份在
        卷可稽，而原告既為被害人陳美伶之父親，即屬民法第一千一百十六條第一
        項第一款所定之第一順位受扶養權利人；又原告係十三年三月十日出生，被
        害人陳美伶為六十七年十二月二十日出生，則於被害人陳美伶成年時，原告
        已滿七十四歲，依內政部統計之台灣地區光復歷年簡易生命表平均餘命表所
        示，原告於八十七年十二月二十日之時（即被害人滿二十歲時），尚有平均
        之餘命十一年可受扶養，則原告請求被告就被害人陳美伶所對原告原負有之
        扶養義務，負賠償之責任，在前述之十一年之扶養年限範圍內，核屬有據，
        超出之部分，尚嫌無據。又以八十七年度扶養親屬寬減額每人每年七萬二千
        元為準，因原告係請求被告一次給付其扶養費用，是原告所請求自八十七年
        十二月二十日起至本院判決時即八十九年七月七日為止，計一年六個月又十
        七日之扶養費用為十一萬一千四百元【即72000X1.5472】，另自八十九年七
        月八日起至九十八年十二月十九日即原告平均餘命屆至時，依霍夫曼計算法
        扣除中間利息，原告得請求之金額為五十六萬八千八百七十五元【72000x「
        （0000000）+（689655x0.453）」除以0000000=568875，元以下四捨五入】
        ，總計為六十八萬零二百七十五元（即111400+568875=680275）。至於原告
        主張依被害人陳美伶每月之薪資三萬八千元，以計算原告請求之扶養費用云
        云，經查，姑不論原告迄未能舉證證明被害人陳美伶死亡時，其每月薪資收
        入為三萬八千元，縱使有之，惟依此作為計算標準，則未據扣除被害人陳美
        伶本身之生活費，核屬過高，尚不足採。綜上，原告請求被告賠償其扶養費
        用之損害，在六十八萬零二百七十五元範圍內，核屬有據，應予准許，逾此
        範圍，則無理由，應予駁回。
  （三）慰撫金部分：查本件被害人陳美伶為原告甲○○之養女，自被害人陳美伶出
        生甫滿七日，原告即將之收養為養女並與之同住，被害人陳美伶係迄至高中
        畢業後始到外工作，惟其後仍均於假日定期返家探視原告之情，為被告所不
        否認，依此，可看出原告與被害人陳美伶父女間之感情，甚為深厚，且被害
        人陳美伶適值青春年華，前途可期之際，卻慘遭被告以銳利之水果刀予以殺
        害，原告身為被害人之父，遽遭喪失愛女之變故，精神上自受有極大之傷痛
        ，其主張依民法第一百九十四條之規定，向被告請求精神慰撫金，自屬有據
        。本院審酌原告除被害人陳美伶之外並無其他親人（原告原有之妻即大陸地
        區人民彭素娥已與其離婚），有原告提出之戶籍謄本及身分證影本在卷可稽
        ，其父女相依為命，原告本得期被害人之奉侍，以安養晚年，竟於遲暮之際
        ，慘遭喪女之傷痛，致頓失所依，其所受之精神上痛苦自甚為沈重，且其未
        受過教育，亦無工作，家境清寒之情，有卷附之清寒證明可證；而被告為國
        中畢業，曾作過油漆之臨時工，月入約二、三萬元，且其與被害人陳美伶本
        係同居男女朋友之關係，竟於酒後在懷疑陳女另結新歡，於與陳女發生爭執
        後，憤而持水果刀朝陳女之左胸部、左背部及背部上端等部位用力猛刺三刀
        ，即見陳女大量出血後，始生後悔而報警並欲叫救護車予以救治（此已據調
        閱前開刑事案卷宗查閱屬實）等兩造之身分、地位、經濟能力、原告所受痛
        苦之程度暨被告行兇之動機、手段及犯罪後之態度等一切狀況，認原告請求
        五百萬元之慰撫金，核屬過高，應予酌減為一百萬元為適當，原告逾此範圍
        之請求，為無理由，應予駁回。
四、從而，原告依侵權行為之法律關係，請求被告賠償，在一百八十八萬三千二百七
    十五元（即0000000+680275+203000=0000000）及自起訴狀繕本送達之翌日即八
    十七年十月二十一日起，至清償日止，按年息百分之五計算之利息範圍內，洵屬
    正當，應予准許，逾此範圍之請求，即無理由，應予駁回。
五、假執行之宣告：
    原告陳明願供擔保，聲請宣告假執行，經核其勝訴部分，合於法律之規定，爰酌
    定相當擔保金額准許之；其餘假執行之聲請，因訴之駁回而失所依附，不予准許
    。
六、據上論結，本件原告之訴為一部有理由，一部無理由，依民事訴訟法第七十九條
    但書、第三百九十條第二項，判決如主文。
中      華      民      國    八十九    年      七      月      七      日
                                  臺灣新竹地方法院民事第一庭
~B法      官  鄭政宗
右為正本係照原本作成。
如對本判決上訴，須於判決送達後廿日內向本院提出上訴狀。
~B法院書記官  沈藝珠
中      華      民      國    八十九    年      七      月      七      日


司法院資訊處製作；財團法人民間司法改革基金會備份。
